臺灣新竹地方法院刑事判決　　　　　　　100年度易字第314號
公　訴　人　臺灣新竹地方法院檢察署檢察官
被　　　告　呂宏均原名呂兆興.
選任辯護人　朱昭勳律師
上列被告因竊佔案件，經檢察官提起公訴（99年度調偵字第222
號），本院判決如下：
        主  文
呂宏均無罪。
        理  由
一、公訴意旨略以：被告呂宏均於民國98年4月間將其所有之門
    牌號碼新竹縣竹東鎮○○街3巷26號建物增建1樓後方廚房，
    並加蓋3樓（水泥磚造）、4樓（鐵皮屋），其明知加蓋3樓
    時，應沿該屋1、2樓原與相鄰告訴人黃信華所有之門牌號碼
    新竹縣竹東鎮○○街3巷24號建物既有之界線向上建築，且
    知悉告訴人黃信華不同意其越界建築3樓牆壁，竟基於竊佔
    他人不動產之犯意，向所僱請不知情之第三人羅茂榮、葉國
    山、余承泰等人佯稱已獲告訴人黃信華同意施工，第三人羅
    茂榮、葉國山、余承泰乃依其指示施做3樓牆壁、樑柱，而
    佔用告訴人黃信華2樓建築物1.98平方公尺，案經告訴人黃
    信華提出告訴，因認被告涉犯刑法第320條第2項之竊佔罪嫌
    等語。
二、按犯罪事實應依證據認定之，無證據不得認定犯罪事實；不
    能證明被告犯罪者，應諭知無罪之判決，刑事訴訟法第154
    條第2項、第301條第1項分別定有明文。次按，事實之認定
    ，應憑證據，如未能發現相當證據，或證據不足以證明，自
    不能以推測或擬制之方法，以為裁判基礎；又認定不利於被
    告之事實，須依積極證據，苟積極證據不足為不利於被告事
    實之認定時，即應為有利於被告之認定，更不必有何有利之
    證據（參見最高法院40年臺上字第86號及30年上字第816號
    判例）。據此，刑事訴訟上證明之資料，無論為直接證據或
    間接證據，均須達於通常一般之人均不致於有所懷疑，而得
    確信為真實之程度，始得據為有罪之認定，若關於被告是否
    犯罪之證明未能達此程度，而有合理性懷疑之存在，致使無
    從形成有罪之確信，根據「罪證有疑、利於被告」之證據法
    則，即不得遽為不利被告之認定（最高法院76年度台上字第
    4986號判例意旨參照）。第按，刑法第320條第2項「竊佔他
    人之不動產」之竊佔，係指在他人不知之間占有他人之不動
    產而言。（最高法院24年度總會決議《五五》、最高法院80
    年台非字第239號判決要旨參照）；按刑法第320條第2項竊
    佔罪，以意圖為自己或第三人不法之利益，而竊佔他人之不
    動產為構成要件，所謂竊佔他人之不動產，係指在他人不知
    情之間占有他人之不動產而言。（最高法院82年台非字第38
    號判決要旨參照）。據此，刑法第320條第2項之竊佔罪，係
    以基於法律上不應取得享有之利益之意思，趁人不知之際，
    以和平方法，擅自佔據他人之不動產，而侵害他人之支配權
    者，始克相當。又竊佔罪並未設有處罰過失犯之規定，故竊
    佔不動產者，必須出於故意，如行為人並無竊佔他人不動產
    之故意，縱係出於過失、誤會或誤認，致客觀上已構成未經
    不動產所有權人同意而占有他人部份不動產之行為，此亦僅
    涉及民事侵權行為損害賠償之問題，尚難謂行為人因而構成
    刑法上之竊佔罪。
三、公訴人認被告涉犯刑法第320條第2項之竊佔罪嫌，無非係以
    下列事證為主要論據：
（一）被告於偵查中之供述：認為被告坦承指示第三人羅茂榮等
      施作3樓前方磚造牆壁。
（二）告訴人黃信華偵查中之指訴：認為告訴人黃信華指訴並未
      同意被告越界建築3樓牆壁，且被告興建過程中曾向被告
      反應。
（三）證人余承泰、葉國山、羅茂榮於100年3月7日偵訊時具結
      之證述：認為證人余承泰、葉國山、羅茂榮並未參與被告
      、告訴人間之協調，渠等係經被告指示可以進場施作。
（四）告訴人提出之被告增建完工後照片暨土地登記簿謄本：認
      為被告、告訴人所有之建物相鄰，佐證被告越界佔用告訴
      人2樓建物。
（五）臺灣新竹地方法院檢察署檢察官100年8月16日、100年9月
      16履勘現場筆錄及照片：認為被告、告訴人所有之建物相
      鄰，佐證被告越界佔用告訴人2樓建物。
（六）新竹縣竹東地政事務所100年9月22日東地所測字第100000
      5532號函暨土地複丈成果圖：認為被告所建之3樓牆壁越
      界竊佔告訴人所有建築物1.98平方公尺。
四、證據能力部分：按被告以外之人於審判外之言詞或書面陳述
    ，除法律有規定者外，不得作為證據。又被告以外之人於審
    判外之陳述，經當事人於審判程序同意作為證據，法院審酌
    該言詞陳述或書面陳述作成時之情況，認為適當者，亦得為
    證據。當事人、代理人或辯護人於法院調查證據時，知有第
    159條第1項不得為證據之情形，而未於言詞辯論終結前聲明
    異議者，視為有前項之同意，刑事訴訟法第159條第1項及第
    159條之5分別定有明文。經查，本件檢察官、被告及辯護人
    對於下列認定所引被告以外之人於審判外之言詞陳述及文書
    證據，於審判程序均已表示同意作為證據，且本院審酌該被
    告以外之人於審判外之言詞陳述作成時，並無違法或不當之
    狀況；另文書證據，亦無證據證明係公務員違背法定程序所
    取得，且無刑事訴訟法第159條之4顯有不可信之情況與其他
    不得作為證據之情形；再該被告以外之人於審判外之言詞陳
    述及文書證據，又均無證明力明顯過低之情形，復均經本院
    於審判程序依法進行調查，並予以當事人辯論，因認均適當
    得為證據，依刑事訴訟法第159條之5第1項規定，應認均有
    證據能力。
五、訊據被告固不否認確有於98年4月間以水泥磚造建材增建門
    牌號碼新竹縣竹東鎮○○街3巷26號建物1樓後方廚房，並向
    上加蓋至4樓（即加蓋1樓廚房向上加蓋至4樓），並由原來
    之1、2樓上方增建3樓（並連接增建之1樓廚房往上加蓋之3
    樓部分），及在4樓加蓋鐵皮屋，且增建之3樓以上部分係依
    原來1、2樓與告訴人所有之門牌號碼新竹縣竹東鎮○○街3
    巷24號建物共同壁往上建造等情，惟堅決否認有竊佔犯行，
    並辯稱：伊增建3樓共同壁時，因現場施作之工人認為要建
    造共同壁應與鄰屋協調，否則將來會有糾紛，且發現原來2
    樓頂留存之共同壁牆柱有偏移至告訴人所有建物之情形，伊
    乃打電話請告訴人前來察看協調，告訴人偕同配偶及妻舅前
    來察看時，伊有告知告訴人上情，並詢問告訴人要不要拆除
    2樓上方留存之共同壁牆柱，告訴人之配偶及妻舅說沒關係
    ，但將來告訴人要增建時，要讓告訴人搭接共同壁及樑柱，
    後來告訴人離開時也表示已施作之3樓共同壁不用拆了，所
    以是告訴人同意伊依原來2樓頂留存之共同壁牆柱建造3樓共
    同壁，伊才請工人繼續施作共同壁等語。經查：
（一）坐落新竹縣竹東鎮○○段45建號即門牌號碼新竹縣竹東鎮
      ○○街3巷26號2樓加強磚造建物暨坐落之基地即新竹縣竹
      東鎮○○段600地號土地均係被告之子呂志勇所有；另坐
      落新竹縣竹東鎮○○段4建號即門牌號碼新竹縣竹東鎮○
      ○街3巷24號2樓加強磚造建物暨坐落之基地即新竹縣竹東
      鎮○○段599地號土地則均係告訴人所有；又被告之子呂
      志勇所有之門牌號碼新竹縣竹東鎮○○街3巷26號2樓建物
      與告訴人所有之門牌號碼新竹縣竹東鎮○○街3巷24號2樓
      建物確係以共同建造之8吋共同壁相鄰；再者，被告確有
      於98年4月間為增建該門牌號碼新竹縣竹東鎮○○街3巷26
      號建物1樓後方廚房，且向上加蓋至4樓（即加蓋1樓廚房
      向上加蓋至4樓），並由原來之2樓頂增建3樓（並連接增
      建之1樓廚房往上加蓋之3樓部分），及在4樓加蓋鐵皮屋
      ，乃僱請第三人余承泰、葉國山、呂兆煒、羅茂榮一起施
      作，嗣增建完成後，告訴人以被告增建之3樓東側牆壁（
      即與告訴人之建物相鄰之一側）越界竊佔告訴人之土地（
      即告訴人之建物2樓上方屬於告訴人所有之土地範圍），
      乃向檢察官提出竊佔告訴，旋檢察官經履勘現場及囑託新
      竹縣竹東地政事務所測量結果，被告增建之3樓東側牆壁
      （即與告訴人之建物相鄰之一側）確為共同壁，且共同壁
      之厚度最大寬度為41公分，最小寬度為30公分，其中在建
      物前端部分之寬度為36公分，中間部分之寬度為41公分，
      建物後端部分之寬度為30公分，扣除共同壁24公分外，越
      界建築之牆壁面積為1.98平分公尺，有告訴人提出之地籍
      圖謄本影本、建物暨土地登記簿謄本影本、新竹縣竹東鎮
      地籍圖重測地籍調查表影本、被告增建完工後之照片4幀
      、檢察官100年8月16日履勘現場筆錄暨照片3幀、檢察官
      100年9月16履勘現場筆錄暨照片1幀、新竹縣竹東地政事
      務所100年9月22日東地所測字第1000005532號函暨土地複
      丈成果圖、新竹縣竹東地政事務所100年11月21日東地所
      測字第1000006873號函暨土地複丈成果圖、本院100年12
      月6日公務電詢紀錄單在卷可稽，復為被告所不爭執，自
      堪信為真實。
（二）揆諸公訴意旨及被告答辯，被告是否確有竊佔犯行，主要
      爭點乃在於：(一)被告增建之3樓共同壁前段部分原留存之2
      樓頂樑柱牆面是否確有稍微向告訴人建物之方向偏斜？(二)
      告訴人有無同意被告依2樓頂原留存之共同壁及樑柱往上
      增建3樓共同壁？（即被告有無告知告訴人欲依2樓頂原留
      存之共同壁矮牆、樑柱及鋼筋往上建造3樓共同壁，及有
      無將2樓頂原留存之共同壁前段部分樑柱牆面稍微向告訴
      人建物方向偏斜之情形告知告訴人，並經告訴人之同意不
      用將該2樓頂原留存稍微向告訴人建物方向偏斜之共同壁
      前段樑柱牆面拆除，而逕依2樓頂原留存之共同壁及樑柱
      往上增建3樓共同壁？）就此本院認定如下：
    (一)被告增建之3樓共同壁前段部分原留存之2樓頂樑柱牆面確
      有稍微向告訴人建物之方向偏斜：
    (1)查被告之子呂志勇所有之門牌號碼新竹縣竹東縣竹東鎮○
      ○街3巷26號建物與告訴人所有之門牌號碼新竹縣竹東鎮
      ○○街3巷24號建物，均非被告之子呂志勇及告訴人所原
      始興建，而分別係被告之子呂志勇於98年1月17日買賣取
      得及告訴人於76年1月8日拍賣取得，有上開告訴人提出之
      建物土地登記簿謄本影本2份在卷可證，故被告之子呂志
      勇及告訴人分別取得上開相鄰建物時，該相鄰建物係屬8
      吋（24公分）共同壁，乃係既定之事實。
    (2)第查，被告之子呂志勇與告訴人分別所有相鄰建物之8吋
      共同壁在2樓頂確預留有膝部至腰部高度之共同壁矮牆、
      樑柱及埋設鋼筋，以備未來往上增建時可以直接增建之用
      等情，已據證人即現場施工人余承泰、呂兆煒、葉國山、
      羅茂榮分別於偵查中及本院審理時證述；「我們是依照老
      牆壁蓋上去」、「因為2間房子共用一面牆壁，我們是蓋8
      吋牆，依照之前舊牆蓋起來，是蓋一人一半，2樓也是8吋
      牆」、「我們的施作基礎是從2樓的樑柱的鋼筋延續到3樓
      ...先前舊房子就有留下舊房子樑柱約1米的鋼筋...，鋼
      筋是從1樓做起」（參99年度調偵字第222號第11、16、18
      -19頁）；「（原來2樓頂是不是有預留之前蓋好的矮短共
      同壁及鋼筋、樑柱？）是。（大概多高？）差不多到膝蓋
      的高度」、「（ 後來你們繼續施作的時候，共同壁是按
      照2樓頂預留的共同壁繼續往上施作？）是」、「（原來3
      樓共同壁還沒有施作之前，是不是就是有原來的2樓頂上
      面有預留共同壁的矮牆、鋼筋、樑柱？）有」、「（3樓
      共同壁的施作，是不是按照原來2樓頂預留的共同壁矮牆
      往上建造？）是。（2樓頂原來預留的共同壁矮牆也是8吋
      ？）是。（原來2樓頂預留的共同壁矮牆，大概有多高？
      ）大概到腰部」（參本院100年12月9日審判筆錄）等情屬
      實，亦堪以認定。
    (3)再者，被告之子呂志勇及告訴人分別所有之上開相鄰建物
      共同壁經實際測量結果，1樓之共同壁厚度為25公分，已
      逾共同壁正常之厚度（24公分）1公分，且屬於告訴人建
      物室內部分厚度為12公分（依此計算屬於被告之子呂志勇
      所有之建物室內部分厚度應為13公分）；惟2樓共同壁室
      外陽台（告訴人建物部分）之牆壁厚度則達17公分，已逾
      屬於告訴人建物應分配共同壁正常之厚度（即24公分之1/
      2為12公分）5公分，此已據檢察官於偵查中現場履勘測量
      屬實，有檢察官100年8月16日履勘現場筆錄在卷足稽，亦
      足堪認被告之子呂志勇及告訴人分別所有之上開相鄰建物
      建築時，2樓之共同壁前端部分確已偏斜告訴人之建物至
      少達5公分。且證人即現場施作工人余承泰、羅茂榮亦分
      別到庭證述：「（預留的共同壁矮牆是不是另外有鋼筋外
      漏，超過共同壁？）有一點點。（你們是不是因為發現共
      同壁有偏向鄰屋黃信華的部分，所以請被告找黃信華來協
      調？）是，有一點偏向」、「（原來預留的2樓共同壁矮
      牆，有沒有偏向告訴人這邊的情形？）有偏一點點...（
      你們怎麼會發現有偏移告訴人那邊？）根據經驗從一樓地
      面往上看，就可以看出來」等情（參本院100年12月9日審
      判筆錄），核與證人即告訴人證述：「他（按指被告）當
      時通知我去的時候，就已經告訴我說，2樓頂的共同壁有
      越界到我的2樓頂的建物部分...（他通知你去現場協調，
      是不是跟你說一、共同壁需要經過你的同意，二、2樓頂
      共同壁有偏向你那邊的情形？）是」等情節相符（參本院
      100年12月9日審判筆錄），更足堪認被告之子呂志勇及告
      訴人分別所有之上開相鄰建物2樓頂預留之共同壁矮牆、
      樑柱及鋼筋確有偏斜向告訴人之建物之情形無疑。據此，
      被告之子呂志勇及告訴人分別所有之上開相鄰建物2樓頂
      預留之共同壁矮牆、樑柱及鋼筋既確有偏斜向告訴人之建
      物之情形，且揆諸被告之子呂志勇及告訴人分別所有之上
      開相鄰建物建築時，2樓之共同壁前端部分即已偏斜向告
      訴人之建物至少達5公分，則依1樓至2樓已偏斜向告訴人
      之建物至少5公分之偏斜情況判斷，2樓頂預留之共同壁矮
      牆、樑柱及鋼筋偏斜向告訴人建物之情況至少即應超過5
      公分以上，亦屬無疑。因之，被告辯稱增建時現場施作之
      工人測量發現原來2樓頂留存之共同壁牆柱有偏移至告訴
      人所有建物之情形，即堪足採信。
    (二)告訴人確有同意被告依2樓頂原留存之共同壁及樑柱往上
      增建3樓共同壁（即被告確有告知告訴人欲依2樓頂原留存
      之共同壁矮牆、樑柱及鋼筋往上建造3樓共同壁，且有將2
      樓頂原留存之共同壁前段段部分樑柱牆面稍微向告訴人建
      物方向偏斜之情形告知告訴人，並經告訴人之同意不用將
      該2樓頂原留存稍微向告訴人建物方向偏斜之共同壁前段
      樑柱牆面拆除，而逕依2樓頂原留存之共同壁及樑柱往上
      增建3樓共同壁）：
    (1)查告訴人係自79年間起即搬至新竹市○○路808巷7弄1號
      居住至今，故從79年間起該門牌號碼新竹縣竹東鎮○○街
      3巷24號建物即無人居住等情，已據告訴人陳明在卷（參
      99年度他字第986號第14頁）。
    (2)第查，被告開始本件增建工程時，告訴人確不知情，嗣現
      場施工工人甫依被告之子呂志勇及告訴人分別所有之上開
      相鄰建物2樓頂預留之共同壁矮牆、樑柱及鋼筋（原預留
      之高度約膝部至腰部高度，已如上述）往上建造3樓共同
      壁至約1公尺多高度時，因現場施工工人認2樓頂預留之共
      同壁矮牆、樑柱及鋼筋有偏斜向告訴人建物之情形，且認
      建造共同壁應與鄰屋協調，以避免將來紛爭，乃告知被告
      應通知鄰屋即告訴人協調，並即暫行停工等候被告與告訴
      人協調。旋被告即通知告訴人前來察看協調，告訴人乃偕
      同配偶梁桂香及妻舅邱錦松到場察看，迨告訴人離去時，
      告訴人確告知被告不必將已依2樓頂預留之共同壁矮牆、
      樑柱及鋼筋往上建造約1公尺多高度之3樓共同壁拆除，被
      告並即指示現場施工工人繼續施作3樓共同壁，現場施工
      工人乃依渠等之經驗技術繼續照2樓頂預留之共同壁矮牆
      、樑柱及鋼筋往上建造3樓共同壁，且迄至增建工程完工
      ，告訴人均未曾再到場或到場表示爭執、抗議等情，已據
      證人即現場施工工人余承泰、呂兆煒、葉國山、羅茂榮分
      別於偵查中及本院審理時到庭結證一致證述屬實（參99年
      度調偵字第222號第10-19頁及本院100年12月9日審判筆錄
      ），且證人即被告僱請之水電工呂永森亦到庭具結證述：
      「（提示排水管照片2張並使其辨識）（這排水管是不是
      你做的？）是。（是什麼人請你做的？）呂宏均。（他請
      你做的排水管，是做誰的排水管？）是隔壁屋主的。（呂
      宏均請你做排水管的時候，他怎麼樣跟你說要做這個排水
      管？）他說是隔壁屋主要求要留的。...（被告在請你施
      作隔壁人家的排水管，他有沒有跟你說為什麼不是隔壁的
      人要求你，而是他來要求你？）因為我們要往上蓋，沒有
      留排水管的話，隔壁住戶就沒有辦法排水。因為被告增建
      高度比隔壁房子高，水會流向隔壁的屋子，所以隔壁屋主
      叫他要幫他留排水管的。（隔壁屋主叫他幫他留排水管，
      是被告告訴你的嗎？）是。...（剛才提示你照片的隔壁
      房屋的排水管，你是在哪個階段做的？是一開始還是已經
      興建到一半的時候或是完工的時候？）施工到3樓水電的
      時候一起做的」等情（參本院100年12月9日審判筆錄），
      並有被告提出之告訴人建物2樓頂排水管照片2幀在卷可證
      。衡諸證人即現場施工人余承泰、呂兆煒、葉國山、羅茂
      榮及水電工呂永森均僅係受僱於被告從事本件增建工程之
      水泥工及水電工，與被告及告訴人雙方間均無何特別關係
      ，被告之增建工程又早已增建完工，衡情當無甘冒偽證罪
      而故為虛偽證述之虞或動機，且證人余承泰、呂兆煒、葉
      國山、羅茂榮於偵查中及本院審理時均經隔離訊問，彼此
      間之證述亦大致互核一致，更足堪認證人余承泰、呂兆煒
      、葉國山、羅茂榮、呂永森之證述，應堪足採信。此外，
      參以證人即告訴人於本院審理時亦自承伊係經被告通知到
      場察看始知悉被告為本件增建工程，且迄至被告增建工程
      完工期間均未曾再去過現場，並證述：「他（按指被告）
      叫我去看的時候，牆壁高度沒有確切印象（回想後稱）當
      時牆壁應該還不到1個人高的高度，但是被告已經越界了
      。我到場之後，他叫我去看，問我這樣可不可以...我離
      開時也沒有講什麼，因為當時我是想說以後我要增建的時
      候，再跟他協調，讓我可以搭接他的樑柱，所以我當時沒
      有跟他說我不同意，也沒有當場反對他蓋共同壁。他當時
      通知我去的時候，就已經告訴我說，2樓頂的共同壁有越
      界到我的2樓頂的建物部分，我當時沒有講什麼，也是因
      為我考慮到將來要跟他協調我將來增建的時候可以搭接他
      的樑柱，所以我當天沒有跟他說我不同意...（他通知你
      去現場協調，是不是跟你說一、共同壁需要經過你的同意
      ，二、2樓頂共同壁有偏向你那邊的情形？）是」等情（
      參本院100年12月9日審判筆錄），並於偵查中陳明：「我
      太太跟舅子不是土地所有權人，他們同意根本不算，我沒
      有跟他們站在一起」、「（何時知道被告將房子蓋成這樣
      ？）蓋好之後...因為我長期住在新竹」等情（參99年度
      他字第986號第33頁，99年度調偵字第222號第26頁）；另
      證人即告訴人之配偶梁桂香、妻舅邱錦松亦不否認：「當
      天有跟被告說如果我們要增建的話，要讓我們勾他的樑柱
      」、「被告要我們認知這件事情，我們是有在那邊談到這
      件事情，我們說你過來等於是越界了，他有詢問我們越界
      可不可以，我們有談到這件事情，我們說按照一般鄰居來
      說，你已經越界，不是蓋到牆壁而已，我們就說你們樑柱
      要搭接過來，我們權利才不會受損」等情（參本院100年
      12月9日審判筆錄），顯然被告辯稱係因現場施作之工人
      認為要建造共同壁應與鄰屋協調，否則將來會有糾紛，且
      發現原來2樓頂留存之共同壁牆柱有偏移至告訴人所有建
      物之情形，伊乃打電話請告訴人前來察看協調，告訴人偕
      同配偶及妻舅前來察看時，伊有告知告訴人上情，並詢問
      告訴人要不要拆除2樓上方留存之共同壁牆柱，告訴人之
      配偶及妻舅說沒關係，但將來告訴人要增建時，要讓告訴
      人搭接共同壁及樑柱，後來告訴人離開時也表示已施作之
      3樓共同壁不用拆了等情，應堪足採信，否則告訴人倘反
      對被告依2樓頂原留存稍微向告訴人建物方向偏斜之共同
      壁及樑柱往上增建3樓共同壁，衡情即無於被告通知到場
      察看協調後迄至被告增建完成期間均未曾再到場關切或表
      示反對、阻止之理。據此，在在均足堪認被告確有告知告
      訴人欲依2樓頂原留存之共同壁矮牆、樑柱及鋼筋往上建
      造3樓共同壁，並將2樓頂原留存之共同壁前段段部分樑柱
      牆面稍微向告訴人建物方向偏斜之情形告知告訴人，並經
      告訴人之同意不用將該2樓頂原留存稍微向告訴人建物方
      向偏斜之共同壁前段樑柱牆面拆除，而逕依2樓頂原留存
      之共同壁及樑柱往上增建3樓共同壁無疑。
    (3)又告訴人嗣後確曾要求被告簽署同意書同意告訴人爾後增
      建時無條件將橫樑及柱子讓告訴人銜接鑿壁，惟為被告所
      拒等情，亦據被告及告訴人一致供述陳明無訛（參99年度
      他字第986號第26頁及本院100年12月9日審判筆錄），參
      以告訴人係於99年4月29日始向臺灣新竹地方法院檢察署
      提出告訴，並於告訴狀內載稱係於99年1月底始發現被告
      竊占，經多次請求被告排除竊佔之建物未果，復向新竹縣
      竹東鎮調解委員會申請調解，經新竹縣竹東鎮調解委員會
      先後於99年3月19日、99年4月2日、99年4月16日調解不成
      立等情，有告訴人之刑事告訴狀暨狀載收文日期戳章在卷
      可稽，顯然告訴人確係於被告增建工程完成後，因被告未
      同意無條件將橫樑及柱子讓告訴人增建時銜接鑿壁，乃提
      出本件告訴無疑，更足認告訴人於偵查中及本院審理時指
      訴未同意被告越界建築3樓牆壁，且被告興建過程中曾向
      被告反應，並否認至現場察看離開時有表示已施作之3樓
      共同壁不用拆了云云，另告訴人之配偶梁桂香於本院審理
      時亦證稱當時沒有聽到告訴人有說「不必拆了」云云，乃
      均係事後翻異之詞，均不足採信。
（三）觀諸上開認定，被告之子呂志勇及告訴人分別取得上開相
      鄰建物時，該相鄰建物牆壁已係8吋（24公分）共同壁，
      且該相鄰建物2樓頂尚預留有膝部至腰部高度之共同壁矮
      牆、樑柱及埋設鋼筋，以備未來往上增建時可以直接增建
      之用，揆諸相鄰建物共同壁之性質應係相鄰建物所共有，
      該相鄰建物又於2樓頂預留有膝部至腰部高度之共同壁矮
      牆、樑柱及埋設鋼筋，以備未來往上增建時可以直接增建
      之用，顯然該相鄰建物所有人建築之初，即有往上增建時
      繼續往上建造共同壁之默示合意。據此，被告增建初始固
      疏未詢問告訴人是否同意依2樓頂原留存之共同壁矮牆、
      樑柱及鋼筋往上建造3樓共同壁，然於現場施作工人提醒
      避免爾後爭議時，即通知告訴人前來察看協調，嗣經告訴
      人同意不必將已施作部分之3樓共同壁拆除，並逕依2樓頂
      原留存之共同壁及樑柱往上增建3樓共同壁，則被告因之
      指示現場施工工人繼續施作3樓共同壁，自難認有何為自
      己或第三人不法之利益，而趁人「不知」之際，擅自佔據
      告訴人之不動產，而竊佔告訴人之2樓建築物可言。況公
      訴意旨所指被告竊佔告訴人2樓建築物面積1.98平方公尺
      部分，係指8吋（24公分）以外部分，顯然亦認被告依2樓
      頂原留存之共同壁及樑柱往上增建3樓共同壁於8吋範圍以
      內部分，亦無竊佔可言。又告訴人既已同意被告逕依2樓
      頂原留存之共同壁及樑柱往上增建3樓共同壁，被告乃指
      示現場施工工人繼續依2樓頂原留存之共同壁及樑柱往上
      增建3樓共同壁，然被告並未指示現場施工工人故意增加
      共同壁厚度及故意偏向告訴人之建物建造共同壁，該增建
      完成之3樓共同壁均係現場施工工人依專業技術所建造等
      情，亦據證人即現場施工工人余承泰、呂兆煒、葉國山、
      羅茂榮分別於本院審理時到庭結證一致證述屬實，參以一
      般相鄰建物之牆壁如非建造共同壁（即各建物獨立牆壁）
      ，牆壁之厚度4吋即已足，倘係建造共同壁則厚度達8吋，
      更係堅固，衡情建造共同壁時即全然無再加寬共同壁厚度
      之必要性，故證人即現場施工工人余承泰、呂兆煒、葉國
      山、羅茂榮等之上開證述，顯與一般常情及經驗法則無違
      ，且渠等亦無任何虛偽證述之必要或動機，渠等之上開證
      述，自堪足採信。因之，被告增建工程之3樓共同壁厚度
      縱然確已逾8吋（24公分），且最大寬度為41公分，最小
      寬度為30公分，其中在建物前端部分之寬度為36公分，中
      間部分之寬度為41公分，建物後端部分之寬度為30公分，
      分別已逾8吋（24公分）之厚度6公分至17公分不等，致扣
      除共同壁8吋（24公分）厚度外，越界建築共同壁之牆壁
      面積為1.98平分公尺，而有越界之情事，然該增建完成之
      3樓共同壁既係現場施工工人依專業技術所建造，並非被
      告指示現場施工工人故意增加共同壁厚度及故意偏向告訴
      人之建物方向建造，自難認被告就越界建築共同壁面積1.
      98平方公尺部分有竊佔告訴人2樓建築物之主觀犯意。又
      竊佔罪並未設有處罰過失犯之規定，被告既無竊佔告訴人
      不動產之故意，縱係出於過失，致客觀上已構成越界建築
      之共同壁占有告訴人2樓建築物面積1.98平方公尺之行為
      ，此亦僅涉屬民事侵權行為損害賠償之問題，尚難因此即
      謂被告構成刑法上之竊佔罪，而以竊佔罪相繩。
五、綜上，公訴人所指之下列證據方法(一)被告於偵查中之供述；
    (二)證人余承泰、葉國山、羅茂榮於100年3月7日檢察官偵訊
    時具結之證述；(三)被告增建完工後照片暨土地登記簿謄本；
    (四)檢察官100年8月16日、100年9月16履勘現場筆錄及照片；
    (五)新竹縣竹東地政事務所100年9月22日東地所測字第100000
    5532號函暨土地複丈成果圖等，及本院依職權調查之下列證
    據方法(一)新竹縣竹東鎮○○段599地號等（東測謄字第00110
    5號）地籍圖謄本；(二)告訴人所有之建物第一類登記謄本（
    竹東鎮○○段4建號）；(三)新竹縣竹東鎮○○段600地號等（
    東測謄字第000908號）地籍圖謄本；(四)被告之子呂志勇所有
    之竹東鎮○○段600地號土地登記第一類謄本；(五)告訴人所
    有建物之新竹縣竹東鎮地籍圖重測地籍調查表；(六)新竹縣竹
    東地政事務所100年11月21日東地所測字第1000006873號函
    暨補正之土地複丈成果圖；(七)本院100年12月6日公務電詢紀
    錄單，固均足堪證明被告確有指示現場施工工人余承泰、呂
    兆煒、葉國山、羅茂榮依2樓頂原留存之共同壁及樑柱往上
    增建3樓共同壁，嗣建造完成之3樓共同壁亦確有越界建築面
    積1.98平方公尺之情事，然公訴人所指告訴人黃信華偵查中
    指訴之證據方法，則不能證明告訴人並未同意被告越界建築
    3樓牆壁，且被告興建過程中曾向被告反應之事實，蓋如前
    述，告訴人顯係事後因被告未同意無條件將橫樑及柱子讓告
    訴人增建時銜接鑿壁，乃為此部分不實之指訴。第按，檢察
    官就被告犯罪事實，應負舉證責任，並指出證明之方法，刑
    事訴訟法第161條第1項定有明文。因此，檢察官對於起訴之
    犯罪事實，應負提出證據及說服之實質舉證責任。倘檢察官
    所提出之證據，不足為被告有罪之積極證明，或其闡明之證
    明方法，無從說服法院以形成被告有罪之心證，基於無罪推
    定之原則，自應為被告無罪判決之諭知。參照前開論述，公
    訴人所提出之各項證據，顯尚有諸多合理性懷疑之存在，而
    未達於通常一般人均不致於有所懷疑，而得確信為真實之程
    度，自不足以說服本院形成被告有罪之心證。從而，公訴人
    所提出之各項證據及所闡明之證明方法，既無從說服本院以
    形成被告有罪之心證，依「罪證有疑、利於被告」之證據法
    則，即不得遽為不利於被告之認定。因之，本案之積極證據
    既尚不足為不利於被告之認定，即應逕為有利於被告之認定
    ，更不必有何有利之證據。此外，本院復查無其他積極證據
    足資證明被告有何公訴人所指業務侵占之犯行，應認為被告
    之犯罪尚屬不能證明，爰依法為被告無罪判決之諭知。至被
    告建造完成之3樓共同壁越界建築部分（面積1.98平方公尺
    ），應僅屬單純之民事糾葛，告訴人尚非不得另依民事侵權
    行為之法律關係請求損害賠償，附此敘明。
據上論斷，應依刑事訴訟法301條第1項，判決如主文。
本案經檢察官高上茹到庭執行職務
中    華    民    國   100    年    12    月    23    日
                  刑事第三庭    法  官  汪銘欽
以上正本證明與原本無異。
如不服本判決應於收受判決後10日內向本院提出上訴書狀，並應
敘述具體理由。其未敘述上訴理由者，應於上訴期間屆滿後20日
內向本院補提理由書(均須按他造當事人之人數附繕本)「切勿逕
送上級法院」。
中    華    民    國   100    年    12    月    23    日
                                書記官  李佩玲